【裁判字號】    92,家上,261
【裁判日期】    921111
【裁判案由】    離婚
【裁判全文】
臺灣高等法院民事判決                            九十二年度家上字第二六一號
    上  訴  人  甲○○
    被  上訴人  乙○○
    訴訟代理人  張仁龍律師
右當事人間，請求離婚事件，上訴人對於中華民國九十二年七月二十一日臺灣板橋地
方法院九十二年度婚字第四一號第一審判決，提起上訴，經本院於九十二年十一月四
日言詞辯論終結，判決如左：
    主      文
上訴駁回。
第二審訴訟費用由上訴人負擔。
    事實及理由
一、被上訴人起訴主張：上訴人於八十九年十一月十七日與來自大陸之被上訴人結婚
    ，育有一女林郅芬，婚後即經常藉故毆打被上訴人成傷，已發生家庭暴力事件，
    使被上訴人生活於恐懼中，近又誣指被上訴人與其同事通姦，甚且派人跟縱，於
    其同事間廣為流傳，已令被上訴人難於忍受，被上訴人已有受不堪同居虐待之事
    實，無法再與之共同營造婚姻生活，且於被上訴人返回大陸長達九個月之久，無
    尋求與被上訴人復圓之任何舉動，無意維持與被上訴人間之婚姻關係，至為明確
    ；兩造間之婚姻，亦已生破綻。為此，基於民法第一千零五十二條第一項第三款
    、第二項之規定，求為准予與上訴人離婚之判決。並聲明：(一)上訴駁回。( 二
    )第二審訴訟費用由上訴人負擔。
二、上訴人則以：被上訴人於八十九年十一月十七日與上訴人結婚迄今已有二年，上
    訴人未曾動手毆打被上訴人，惟被上訴人常有自傷舉動，其所提出診斷書，即被
    上訴人自行以刮鬍刀割腕，由上訴人送醫診治；且被上訴人與上訴人之男同事，
    確有不尋常之關係，九十二年一月十日又相偕離開臺灣，其請求離婚自非有據等
    語，資為抗辯。並聲明：(一)原判決廢棄。(二)被上訴人在第一審之訴駁回。(
    三)第一、二審訴訟費用由被上訴人負擔。
三、被上訴人主張上訴人於八十九年十一月十七日與來自大陸之被上訴人結婚，育有
    一女林郅芬等事實，為上訴人所不爭執，且有
    之上開事實，應堪信為真實。
四、查：夫妻之一方為台灣地區人民，一方為大陸地區人民者，其結婚或離婚之效力
    ，依台灣地區之法律，台灣地區與大陸地區人民關係條例第五十三條定有明文。
    本件兩造夫妻一方為台灣地區人民，一方為大陸地區人民，依前揭法條規定，自
    應適用台灣地區之法律，合先敘明。
五、被上訴人主張上訴人於婚後即經常毆打被上訴人之事實，無非以其所提出九十一
    年十一月十四日、三十日之診斷證明書為其論據；惟查被上訴人所提出上開診斷
    書，其病名分別為左前額血腫、右手掌血腫、左上臂挫傷、疑似人咬傷，均非一
    般毆打所造成之挫傷、瘀血之症狀，且非遍體鱗傷之診斷書，被上訴人所提出前
    開診斷書，尚難為上訴人有經常毆打被上訴人之證明。
六、按：民法第一千零五十二條第三款所謂不堪同居之虐待，係指與以身體上或精神
    上不可忍受之痛苦，致不堪繼續同居者而言，故夫妻之一方受他方之重大侮辱，
    如夫誣稱其妻與人通姦，使之感受精神上之痛苦致不堪繼續同居者，不得謂非不
    堪同居之虐待。最高法院二十三年上字第六七八號著有判例。本件上訴人懷疑被
    上訴人與上訴人之同事賃屋同居，委由證人方錦錫暗中跟縱，惟經證人方錦錫於
    民國九十一年九、十月間跟縱達二個月之久，並未發現被上訴人有與人同居、通
    姦，兩造因此發生多次之爭吵等事實，為上訴人所不爭執，且有證人方錦錫於原
    審到場結證屬實；依上開最高法院判例意旨，被上訴人主張其因而精神上有難以
    忍受之痛苦，無法與上訴人再繼續共同生活，有受不堪同居虐待之事實，請求離
    婚，於法尚非無據，應予准許。至於上訴人另提出被上訴人與上訴人男同事行動
    電話之通聯紀錄，雖能證明有來往之事實，並不足以證明有通姦之事實，以此抗
    辯被上訴人確有與人通姦，實無可採。
七、再者，上訴人一再堅稱被上訴人確有與上訴人同事同居、通姦之事實，兩造間賴
    以維繫婚姻、相互信任之基礎，已蕩然無存，發生無法回復之婚姻破綻，且被上
    訴人業已返回大陸長達九月之久，上訴人亦無回復婚姻關係之意願，被上訴人依
    民法第一千零五十二條第二項規定，請求與上訴人離婚，亦非無據。
八、從而，原法院依被上訴人之請求，為其勝訴判決而准予與上訴人離婚，經核尚無
    違誤，上訴意旨仍持陳詞，指摘原法院之判決不當，求予廢棄，非有理由，應予
    駁回。
據上論結，本件上訴為無理由，爰判決如主文。
中      華      民      國    九十二    年    十一    月      十一      日
                              民事第十二庭
                                  審判長法  官  林  丁  寶
                                        法  官  林  恩  山
                                        法  官  陳  博  享
正本係照原本作成。
如不服本判決，應於收受送達後二十日內向本院提出上訴書狀，其未表明上訴理由者
，應於提出上訴後二十日內向本院補提理由書狀（均須按他造當事人之人數附繕本）
上訴時應提出委任律師或具有律師資格之人之委任狀；委任有律師資格者，另應附具
律師資格證書及釋明委任人與受任人有民事訴訟法第四百六十六條之一第一項但書或
第二項（詳附註）所定關係之釋明文書影本。
中      華      民      國    九十二    年      十一    月    十二      日
                                        書記官  鄭  靜  如
附註：
民事訴訟法第四百六十六條之一（第一項、第二項）：
對於第二審判決上訴，上訴人應委任律師為訴訟代理人。但上訴人或其他法定代理人
具有律師資格者，不在此限。
上訴人之配偶、三親等內之血親、二親等內之姻親，或上訴人為法人、中央或地方機
關時，其所屬專任人員具有律師資格並經法院認為適當者，亦得為第三審訴訟代理人
。


司法院資訊處製作；財團法人民間司法改革基金會備份。
